【裁判字號】    98,訴,1341
【裁判日期】    980506
【裁判案由】    毒品危害防制條例
【裁判全文】
臺灣臺中地方法院刑事判決              98年度訴字第1341號
公  訴  人  臺灣臺中地方法院檢察署檢察官
被      告  甲○○
                    （現另案在臺灣臺中看守所羈押中）
上列被告因違反毒品危害防制條例案件，經檢察官提起公訴（98
年度毒偵字第1179號），本院合議庭裁定改以簡式審判程序，判
決如下：
    主    文
甲○○施用第一級毒品，累犯，處有期徒刑壹年；又施用第二級
毒品，累犯，處有期徒刑肆月，扣案綠色吸食器壹組沒收。應執
行有期徒刑壹年貳月，扣案綠色吸食器壹組沒收。
    犯罪事實
一、甲○○曾於民國八十七年間因施用毒品案件，經本院以八十
    七年度毒聲字第八三五號裁定送觀察、勒戒後，認無繼續施
    用毒品傾向，經臺灣臺中地方法院檢察署檢察官於八十七年
    八月六日以八十七年度偵字第一五一四八號不起訴處分確定
    。再於八十九年間因施用毒品案件，經依本院以八十九年度
    毒聲字第一八三八號裁定送觀察、勒戒後，有繼續施用毒品
    傾向，先由臺灣臺中地方法院檢察署檢察官向本院聲請裁定
    以八十九年度毒聲字第二二九八號裁定令入戒治處所施以強
    制戒治並起訴，強制戒治部分於八十九年五月九日起算，八
    十九年九月三十日停止強制戒治付保護管束，並於九十年四
    月十三日期滿執行完畢，刑案部分經本院以八十九年度訴字
    第一三六四號判有期徒刑十月確定，另因施用毒品案件，經
    本院於九十年間以九十年度訴字第七六一號判處有期徒刑十
    月確定，二者接續執行，於九十一年十月三日假釋付保護管
    束，於九十二年二月六日假釋期滿而執行完畢。復因施用第
    一、二級毒品案件，經本院於九十四年間以九十三年度訴字
    第二六九八號判處有期徒刑十一月、三月，定其應執行之刑
    為有期徒刑一年確定，經入監執行，於九十五年二月二十二
    日縮刑期滿執行完畢；再因轉讓毒品案件，經本院於九十六
    年間經本院以九十六年度字第五八七號判處有期刑八月、八
    月，定其應執行刑有期徒刑一年確定；另因公共危險等案件
    ，經本院於九十六年間以九十六年度交訴字第四一號判處有
    期徒刑三月、七月、四月，定其應執行之刑為有期徒刑一年
    確定；復因施用毒品案件，經本院於九十六年間以九十六年
    度訴字第一八八三號判處有期徒刑一年確定，上開六罪嗣經
    減刑並定其應執行之刑為有期徒刑一年五月確定，於九十七
    年六月二日執行完畢。復基於施用第一級毒品之犯意，於九
    十八年三月五日晚間六時許，在臺中市○區○○街三八０號
    十二樓之三六，以將第一級毒品海洛因置於注射針筒注射方
    式，施用第一級毒品海洛因一次；另基於施用第二級毒品之
    犯意，於同日晚間七時許，在上址以將第二級毒品甲基安非
    他命置於其所有之綠色吸食器燒烤後吸用煙氣之方式，施用
    第二級毒品甲基安非他命一次。嗣於九十八年三月八日下午
    六時三十分許，另案為警在臺中市○區○○路二段三號之優
    勝美地汽車旅館二０九室查獲甲○○及其友人嚴競薇，並扣
    得嚴競薇持有之第一級毒品海洛因三包（含袋重五六．六公
    克），並由甲○○導引員警在臺中市○○街三八０號十二樓
    之三六其不詳姓名年籍綽號「藍仔」之友人租處扣得「藍仔
    」所有之第一級毒品海洛因五包（合計含袋重五．六公克，
    起訴書誤載為三包）、第二級毒品甲基安非他命十二小包（
    合計含袋重六．九公克）及甲○○所有供施用第二級毒品甲
    基安非他命之吸食器一組（綠色）等物，另扣得手機二支、
    不詳姓名年籍綽號「藍仔」之人所有之電子磅秤一台、塑膠
    分裝袋四包及紅色吸食器一組等物。
二、案經臺中市警察局第二分局報告臺灣臺中地法院檢察署檢察
    官偵查起訴。
    理    由
一、訊據被告就上開施用第一、二級毒品之事實坦承不諱，被告
    經採尿送驗結果，呈嗎啡及甲基安非他命陽性反應，有中山
    醫學大學附設醫院藥物檢測中心尿液檢驗報告附卷可稽，其
    施用第二級毒品甲基安非他命部分，並有其所有供施用第二
    級毒品甲基安非他命之吸食器一組（綠色）扣案可證。按毒
    品危害防制條例於九十二年七月九日修正公布，自九十三年
    一月九日施行，其中第二十條、第二十三條將施用毒品之刑
    事處遇程序，區分為「初犯」及「五年內再犯」、「五年後
    再犯」。依其立法理由之說明：「初犯」，經觀察、勒戒或
    強制戒治後，應為不起訴處分或不付審理之裁定；「五年內
    再犯」者，因其再犯率甚高，原實施之觀察、勒戒及強制戒
    治既已無法收其實效，爰依法追訴或裁定交付審理。至觀察
    、勒戒或強制戒治執行完畢釋放後，「五年後再犯」者，前
    所實施之觀察、勒戒或強制戒治已足以遮斷其施用毒品之毒
    癮，為期自新及協助其斷除毒癮，仍適用「初犯」規定，始
    應先經觀察、勒戒、強制戒治之程序。從而依該次修正後之
    規定，僅限於「初犯」及「五年後再犯」二種情形，應先經
    觀察、勒戒或強制戒治之程序，此乃該條例第十條之例外規
    定。倘被告於五年內已再犯施用毒品，經依法追訴處罰，縱
    其第三次（或第三次以上）再度施用毒品之時間，在初犯經
    觀察、勒戒或強制戒治執行完畢釋放五年以後，因與單純之
    「五年後再犯」之情形有別，不合於「五年後再犯」之例外
    規定；且因已於「五年內再犯」，顯見其再犯率甚高，原實
    施觀察、勒戒或強制戒治，已無法收其實效，即應回歸原則
    性規定，由檢察官逕行起訴，依該條例第十條處罰，最高法
    院九十五年度臺非字第一三四號裁判可資參照。查被告於八
    十七年間因施用毒品案件，經本院以八十七年度毒聲字第八
    三五號裁定送觀察、勒戒後，認無繼續施用毒品傾向，經臺
    灣臺中地方法院檢察署檢察官於八十七年八月六日以八十七
    年度偵字第一五一四八號不起訴處分確定。再於八十九年間
    因施用毒品案件，經依本院以八十九年度毒聲字第一八三八
    號裁定送觀察、勒戒後，有繼續施用毒品傾向，先由臺灣臺
    中地方法院檢察署檢察官向本院聲請裁定以八十九年度毒聲
    字第二二九八號裁定令入戒治處所施以強制戒治並起訴，強
    制戒治部分於八十九年五月九日起算，八十九年九月三十日
    停止強制戒治付保護管束，並於九十年四月十三日期滿執行
    完畢，刑案部分經本院以八十九年度訴字第一三六四號判有
    期徒刑十月確定，另因施用毒品案件，經本院於九十年間以
    九十年度訴字第七六一號判處有期徒刑十月確定，二者接續
    執行，於九十一年十月三日假釋付保護管束，於九十二年二
    月六日假釋期滿而執行完畢。復因施用第一、二級毒品案件
    ，經本院於九十四年間以九十三年度訴字第二六九八號判處
    有期徒刑十一月、三月，定其應執行之刑為有期徒刑一年確
    定，經入監執行，於九十五年二月二十二日縮刑期滿執行完
    畢；再因轉讓毒品案件，經本院於九十六年間經本院以九十
    六年度字第五八七號判處有期刑八月、八月，定其應執行刑
    有期徒刑一年確定；另因公共危險等案件，經本院於九十六
    年間以九十六年度交訴字第四一號判處有期徒刑三月、七月
    、四月，定其應執行之刑為有期徒刑一年確定；復因施用毒
    品案件，經本院於九十六年間以九十六年度訴字第一八八三
    號判處有期徒刑一年確定，上開六罪嗣經減刑並定其應執行
    之刑為有期徒刑一年五月確定，於九十七年六月二日執行完
    畢等情，有臺灣高等法院被告前案紀錄表及刑案資料查註紀
    錄表各一份在卷可佐，則被告於本案犯罪事實欄所載時、地
    再犯施用第一級毒品、第二級毒品罪，雖距強制戒治執行完
    畢釋放之時間，已在五年以後，惟其自強制戒治起之五年內
    已再犯施用毒品經依法訴追處罰，揆諸上開最高法院判決意
    旨，本案仍應予以依法論科。
二、核被告所為，係犯毒品危害防制條例第十條第一項、第二項
    之施用第一級毒品罪、施用第二級毒品罪。被告因施用而持
    有毒品行為，其持有之低度行為應被施用之高度行為所吸收
    ，不再另論其持有毒品罪。又被告所犯上開二罪，犯意各別
    ，行為互殊，應予分論併罰。又被告於八十九年間因施用毒
    品案件，經本院判處有期徒刑十月確定，另因施用毒品案件
    ，經本院於九十年間判處有期徒刑十月確定，二者接續執行
    ，於九十一年十月三日假釋付保護管束，於九十二年二月六
    日假釋期滿而執行完畢。復因施用第一、二級毒品案件，經
    本院於九十四年間判處有期徒刑十一月、三月，定其應執行
    之刑為有期徒刑一年確定，經入監執行，於九十五年二月二
    十二日縮刑期滿執行完畢；再因轉讓毒品案件，經本院於九
    十六年間判處有期刑八月、八月，定其應執行刑有期徒刑一
    年確定；另因公共危險等案件，經本院於九十六年間判處有
    期徒刑三月、七月、四月，定其應執行之刑為有期徒刑一年
    確定；復因施用毒品案件，經本院於九十六年間判處有期徒
    刑一年確定，上開六罪嗣經減刑並定其應執行之刑為有期徒
    刑一年五月確定，於九十七年六月二日執行完畢等情，有刑
    案資料查註紀錄表及臺灣高等法院被告前案紀錄表各一件在
    卷可稽，其受有期徒刑執行完畢後，故意再犯本案有期徒刑
    以上之二罪，均為累犯，均應依刑法第四十七條第一項論以
    累犯，並加重其刑。爰審酌被告前已有多次施用毒品之素行
    ，仍無視於毒品對於自身健康之戕害及國家對於杜絕毒品犯
    罪之禁令，復有本件施用第一、二級毒品犯行，惟施用毒品
    具自戕之性質，且被告坦承犯行之犯後態度等一切情狀，分
    別量處如主文所示之刑，並定其應執行之刑。
三、又扣案綠色吸食器一個，為被告所有供施用第二級毒品甲基
    安非他命所用之物，應依刑法第三十八條第一項第二款沒收
    之。另按從刑係附隨於主刑之處遇，倘無主刑，即無從刑。
    被訴之事實，倘經判決部分有罪，部分無罪，其與無罪部分
    相關之扣案物品，縱屬違禁物，祇能在該無罪部分判決確定
    後，由檢察官單獨聲請宣告沒收，或因其他罪嫌依法另行起
    訴，同時請求法院一併處理，仍無在有罪部分主刑項下，併
    予宣告沒收之餘地。本諸同一法理，與未經起訴之事實相關
    之扣案物品，或依刑事訴訟法第一百五十二條另案扣押之物
    品，如該他案事實未經法院為實質審理，無從認定與業經起
    訴並為有罪判決之本案事實有裁判上一罪之關係，縱屬刑法
    上應義務沒收之物，亦毋庸於本案判決主文項下併為沒收之
    宣告（最高法院九十八年度台上六五四號判決參照）。查員
    警於九十八年三月八日下午六時三十分許，在臺中市○區○
    ○路二段三號之優勝美地汽車旅館二０九室查獲被告及案外
    人嚴競薇，並扣得案外人嚴競薇持有之第一級毒品海洛因三
    包（含袋重五六．六公克），雖係違禁物，惟並無實據可證
    與本件被告施用第一、二級毒品有何關連；又員警在臺中市
    ○○街三八０號十二樓之三六另扣得手機二支、電子磅秤一
    台、塑膠分裝袋四包及紅色吸食器一組等物，其中電子秤一
    台、塑膠分裝四包均係「藍仔」所有並用以分裝毒品，並非
    被告所有，且與被告本件用第一、二級毒品犯行無關，業據
    被告供明在卷；又扣案紅色吸食器並非被告所有，亦據被告
    供明，另扣案手機二支，被告供承其中一支為其所有，惟均
    與本件施用毒品犯行無涉，為被告所供明，且均非違禁物，
    自均無從為沒收之諭知。又扣案第一級毒品海洛因五包（合
    計含袋重五．六公克，起訴書誤載為三包）、第二級毒品甲
    基安非他命十二小包（合計含袋重六．九公克），雖經鑑驗
    結果均係第一級毒品海洛因、第二級毒品甲基安非他命（參
    見卷附法務部調查局濫用藥物實驗室鑑定書、行政院衛生署
    草屯療養院鑑定書），惟上開毒品係案外人「藍仔」所有分
    裝交付他人，被告雖供稱其欲施用毒品時「藍仔」會丟給其
    ，但其並不知是否與扣案毒品是同一批等情，另於警詢時供
    稱「藍仔」會至臺中市○○街三八０號十二樓之三六分裝毒
    品，並將分裝好的毒品交給案外人嚴競薇，再請嚴競薇販賣
    給「藍仔」指定之人，扣案毒品係「藍仔」於九十八年三月
    七日晚間所分裝等語，足見上開扣案毒品係在被告九十八年
    三月五日本件施用第一、二級毒品犯行後始在上址分裝，且
    係案外人「藍仔」所有販賣之用，是上開扣案毒品應係另案
    「藍仔」等人販賣毒品有關之物，尚難認與被告施用毒品犯
    行相關，縱係違禁物，依前開從刑係附隨於主刑之法理，上
    開扣案毒品尚難於本案諭知沒收銷燬，併此敘明。
四、依刑事訴訟法第二百七十三條之一第一項、第二百九十九條
    第一項前段，毒品危害防制條例第十條第一項、第二項，刑
    法第十一條、第四十七條第一項、第五十一條第五款、第三
    十八條第一項第二款，判決如主文。
本案經檢察官陳僑舫到庭執行職務。
中    華    民    國    98    年    5     月    6    日
                  刑事第八庭    法  官  陳  葳
以上正本證明與原本無異。
如不服本判決應於收受判決後10日內向本院提出上訴書狀，並應
敘述具體理由；其未敘述上訴理由者，應於上訴期間屆滿後20日
內向本院補提理由書（均須按他造當事人之人數附繕本）「切勿
逕送上級法院」。
                                書記官  張雅如
中    華    民    國    98    年    5     月     6    日
附錄法條：
毒品危害防制條例第十條第一項、第二項
施用第一級毒品者，處六月以上五年以下有期徒刑。
施用第二級毒品者，處三年以下有期徒刑。


司法院資訊處製作；財團法人民間司法改革基金會備份。
